【裁判字號】    99,訴,2112
【裁判日期】    990827
【裁判案由】    給付違約金等
【裁判全文】
臺灣臺北地方法院民事判決              99年度訴字第2112號
原      告  乙○○
訴訟代理人  陳世杰律師
被      告  自然映象健康事業有限公司
法定代理人  戊○○
訴訟代理人  丁○○
            郝燮戈律師
上列當事人間請求給付違約金事件，本院於民國99年8月25日言
詞辯論終結，判決如下：
    主      文
原告之訴及其假執行之聲請均駁回。
訴訟費用由原告負擔。
    事實及理由
一、原告主張：原告於民國94年11月起擔任被告公司大安門市之
    儲備店長，95年3 月25日大安門市發生竊盜事件，被告卻誣
    指原告監守自盜，並於該公司網站上散佈不實之言論，甚至
    對原告提出民、刑事訴訟。原告事後為求早日平息紛爭，與
    證人即被告代表甲○○洽談後簽立一合（按：應為「和」）
    解書（下稱系爭和解書），原告並依系爭和解書內容給付被
    告新臺幣（下同）5萬元，被告同意於和解後1日內於將被告
    網站留言版中之不實留言刪除並向原告致歉，否則被告願給
    付原告50萬元。詎被告迄未在公司網站中就被告對原告不實
    指控之文章表示歉意，是被告應依系爭和解書之約定刊登道
    歉啟事及給付原告50萬元。為此，爰依系爭和解書之約定提
    起本訴等語，並聲明：(一)被告應給付原告50萬元，及自起訴
    狀繕本送達翌日起至清償日止，按年息5％ 計算之利息。(二)
    被告應於被告公司網站中刊登字體不小於標楷體16比例之「
    本公司指稱陳寧小姐監守自盜一事，實屬不實指控，在此
    對陳小姐表達深切之歉意，並懇請陳小姐原諒。」之道歉啟
    事。(三)第1項之請求，願供擔保請准宣告假執行。
二、被告則以：證人甲○○代表被告與原告簽署系爭和解書時，
    已向原告表達道歉之意，並立即撤回民事請求，刑事告訴部
    分，亦經檢察官為不起訴處分，是被告實無原告指稱之違約
    情事。又遍觀系爭和解書之內容，並未限定道歉方式，更未
    限定被告需於公司網站上刊登道歉文章，且原告於系爭和解
    書簽立後，未曾催告被告履行，反而於數年後，始提起本件
    訴訟，其動機實有可議，故原告主張被告需於公司網站上刊
    登道歉啟事始符合系爭和解書約定，並不足採，原告之訴應
    無理由等語置辯，並聲明：原告之訴及假執行之聲請均駁回
    。
三、兩造不爭執之事實（參本院卷第63頁）：
  (一)原告於94年11月起擔任被告公司大安門市之儲備店長，95年
    3 月25日大安門市發生竊盜事件，被告於公司網站上有如原
    證1 之言論，且曾對原告提出民、刑事訴訟（案號：本院臺
    北簡易庭95年度北小字第5303號、臺灣臺北地方法院檢察署
    96年度偵字第1446號）。
  (二)兩造於96年1 月22日簽立系爭和解書記載：「甲（即原告）
    乙（即被告）雙方之損害賠償事件，經雙方協議後，甲方願
    賠償新台幣伍萬元整，但乙方須在3日內撤消（按：應為「
    銷」）所有告訴（刑事、民事）並回傳撤消（按：應為「銷
    」）告訴完成之相關文件給甲方，且須在1 天內將貴公司網
    路留言版之不實的文章刪除並對此不實文章提出道歉，如乙
    方未在限定時間內完成協議事項，甲方得以對乙方提出告訴
    ，且乙方須賠償雙方當時協議金額之十倍（5 萬×10）新台
    幣十萬元整」。原告已給付被告上開5 萬元。被告則已將原
    證1之文章刪除，並撤回本院臺北簡易庭95年度北小字第530
    3 號訴訟。刑事部分，亦經臺灣臺北地方法院檢察署以96年
    度偵字第1446號為不起訴處分確定。
  (三)被告於簽訂系爭和解書後，迄今未曾在其公司網站中刊登對
    原告之道歉啟事。
四、按稱和解者，謂當事人約定，互相讓步，以終止爭執或防止
    爭執發生之契約。和解有使當事人所拋棄之權利消滅及使當
    事人取得和解契約所訂明權利之效力。換言之，和解成立以
    後，其發生之法律上效力，在消極方面，使當事人所拋棄之
    權利消滅，在積極方面，則使當事人取得和解契約所訂明之
    權利。民法第736條及第737條分別定有明文。經查，原告於
    94年11月起擔任被告公司大安門市之儲備店長，95年3 月25
    日大安門市發生竊盜事件，被告於公司網站上有如原證1 之
    言論，且曾對原告提出民、刑事訴訟，兩造乃於96年1 月22
    日簽訂系爭和解書約定：「甲（即原告）乙（即被告）雙方
    之損害賠償事件，經雙方協議後，甲方願賠償新台幣伍萬元
    整，但乙方須在3 日內撤銷所有告訴（刑事、民事）並回傳
    撤銷告訴完成之相關文件給甲方，且須在1 天內將貴公司網
    路留言版之不實的文章刪除並對此不實文章提出道歉，如乙
    方未在限定時間內完成協議事項，甲方得以對乙方提出告訴
    ，且乙方須賠償雙方當時協議金額之十倍（5 萬×10）新台
    幣十萬元整」；而原告已依系爭和解書約定給付被告5 萬元
    ，被告則已依約將原證1 之文章刪除，並撤回本院臺北簡易
    庭95年度北小字第5303號訴訟。刑事部分，亦經臺灣臺北地
    方法院檢察署以96年度偵字第1446號為不起訴處分確定等事
    實，有被告公司網頁列印資料、系爭和解書、收據、本院臺
    北簡易庭96年5月7日北簡錦民己95年北小字第5303號函、臺
    灣臺北地方法院檢察署96年度偵字第1446號不起訴處分書（
    見本院卷第3 頁、第5頁至第9頁）附卷可稽，並經本院職權
    調閱臺北簡易庭95年度北小字第5303號、臺灣臺北地方法院
    檢察署96年度偵字第1446號卷宗查明屬實，且為兩造所不爭
    執，是堪認兩造就渠等紛爭業已成立和解契約，且依約為給
    付義務，今有爭議者僅為兩造究有無約定被告應在被告公司
    網站中刊登對原告之道歉啟事。
五、第按解釋意思表示，應探求當事人之真意，不得拘泥於所用
    之辭句，民法第98條定有明文。惟解釋契約，固須探求當事
    人立約時之真意，不能拘泥於契約之文字，但契約文字業已
    表示當事人真意，無須別事探求者，即不得反捨契約文字而
    更為曲解（最高法院86年台上字第3042號判決意旨參照）。
    查系爭和解書就此部分僅有：「並對此不實文章提出道歉」
    等文字，而並未記載被告應為之道歉方式，此觀諸系爭和解
    書（見本院卷第5 頁）已明。又證人甲○○代表被告公司與
    原告簽訂系爭和解書後，隨即向原告為道歉之表示，此事實
    業據證人甲○○到庭具結證稱：「…當時和解的時候，就是
    因為我們的官司打了一段時間，我們總經理被告法代請我跟
    他談，當時原告精神狀態，有去看醫生，有落髮，我看到我
    會心疼，我就抱抱他，後來因為原告有請一個男生，據說是
    老公，也有一起參與和解的部分，當時原告有要求要跟他道
    歉，當場我有跟他說對不起，還有跟他擁抱，我有把證1、2
    ，我有陳報公司我們談的過程，把資料給公司後，公司刪掉
    。…」、「我記得原告是有提出刪除文字，沒有提到網站上
    道歉的事。」等語（詳本院卷第53頁）。是以，被告抗辯兩
    造並未約定被告應在被告公司網站中刊登對原告之道歉啟事
    ，及被告實無原告指稱之違約情事等語，應堪採信。原告雖
    主張證人甲○○對相關事務已不復記憶而謂其證述內容不足
    採云云。惟證人甲○○就系爭和解書之簽訂過程證述明確，
    且本院迭次以原告於和解時，有無提及被告須在網站上為道
    歉之事？訊問證人甲○○，均經證人甲○○證述：「確定沒
    有提到。」等語（參本院卷第54頁），故證人甲○○雖因時
    間因素，致其就兩造間前述竊盜紛爭之細節未能詳為陳述，
    或與證人己○○之證述略有歧異，然此並無礙於其證述兩造
    間並未約定被告應在被告公司網站中刊登對原告之道歉啟事
    事實之真實性。
六、綜上所述，兩造於簽訂系爭和解書時，並未約定被告應在被
    告公司網站中刊登對原告之道歉啟事，是原告執此主張被告
    有違反系爭和解書情事，而請求被告刊登道歉啟事及給付原
    告50萬元，即為無理由，不應准許。又原告所為假執行之聲
    請，因訴之駁回而失所附麗，亦應駁回。
七、本件事證已明，兩造其餘攻擊防禦方法及所提之證據，核與
    判決結果無影響，毋庸再予一一論述。至於原告聲請傳喚證
    人丙○○部分，經核此部分調查證據之待證事實業經證人甲
    ○○證述明確，且證人丙○○為原告之前配偶，其證言之證
    明力本較薄弱，況該證人於本院99年7 月30日準備程序期日
    ，經合法通知後，無正當理由而不到場，是以，本院認原告
    此部分調查證據之聲請，核無必要，附此敘明。
八、據上論結，原告之訴為無理由，依民事訴訟法第78條判決如
    主文。
中    華    民    國    99    年    8     月    27    日
                  民事第三庭  審判長  法  官  丁蓓蓓
                                      法  官  黃明發
                                      法  官  周玉琦
以上正本係照原本作成。
如對本判決上訴，須於判決送達後20日內向本院提出上訴狀。
中    華    民    國    99    年    8     月    27    日
                                      書記官  劉英權

司法院資訊處製作；財團法人民間司法改革基金會備份。
